【裁判字號】    97,重上更(四),52
【裁判日期】    970625
【裁判案由】    毒品危害防制條例等
【裁判全文】
臺灣高等法院刑事判決          97年度重上更 (四)字第52號
上  訴  人
即  被  告  甲○○
指定辯護人  李勝雄  律師
上列上訴人因違反毒品危害防制條例等案件，不服臺灣桃園地方
法院93年度重訴字第31號，中華民國94年6月16日第一審判決（
起訴案號：臺灣桃園地方法院檢察署93年度偵字第395號；移送
併辦案號：臺灣桃園地方法院檢察署93年度偵字第2900號），提
起上訴，判決後，經最高法院第4次發回更審，本院判決如下：
    主  文
原判決關於甲○○部分撤銷。
甲○○共同連續運輸第一級毒品，處無期徒刑，併科罰金新台幣
壹佰萬元，罰金如易服勞役，以罰金總額與陸個月之日數比例折
算，褫奪公權終身。扣案如附表一所示之第一級毒品海洛因，均
沒收銷燬之；扣案如附表二所示之毒品外包裝髮乳罐、包裝髮乳
紙盒、塑膠袋（膠膜）、髮乳及黑色行李箱均沒收。
    事  實
一、甲○○明知海洛因係經行政院公告列為管制物品，且屬毒品
    危害防制條例第2條第2項第1款所列之第一級毒品，非經許
    可不得運輸入境，竟基於意圖運輸屬管制進出口物品海洛因
    入境中華民國台灣地區之概括犯意，先後為下列行為：
  (一)甲○○與乙○○（已成年，另由臺灣桃園地方法院通緝中）
    、吳文祥（已成年，另由本院通緝中），基於共同運輸第一
    級毒品海洛因及私運管制進出口物品海洛因入境中華民國台
    灣地區之犯意聯絡，推由乙○○、吳文祥於民國92（下同）
    年11月下旬期間，在桃園縣中壢市芳園酒店、六六六酒店，
    向不知情之酒店服務小姐張尚慈（業經本院判決無罪確定）
    遊說要求陪同吳文祥至泰國洽談簽訂SPA水療機契約，乙○
    ○並應允給付每日新台幣（下同）二萬元之出場費及來回之
    機票、食宿費用，張尚慈同意後，即由吳文祥先行匯款二萬
    元至張尚慈帳戶內。迨92年12月14日中午12時許，吳文祥駕
    車至新屋交流道附近搭載張尚慈，前往台北縣三重市某處乙
    ○○經營之公司，向乙○○取得十萬元及機票後，在車上將
    該十萬元款項交予張尚慈，張尚慈途經台北縣蘆洲市中國信
    託商業銀行前，即將該筆款項存入帳戶，再前往三重市何鴻
    昌住處接不知情之何鴻昌（未據起訴）上車，復至某不詳茶
    坊接乙○○，旋由乙○○駕車搭載其等至桃園縣境內中正國
    際機場（下簡稱中正機場）搭機。同日抵泰國曼谷機場，甲
    ○○則早於前一日（13日）搭機飛抵曼谷，協助其等安排住
    宿之飯店，並前往接機。翌（15）日，甲○○安排並陪同其
    等搭乘小型飛機前往距離曼谷約830公里之泰國北部城市清
    萊，當晚投宿於邊境某飯店內，翌（16）日再由甲○○帶領
    前往泰、緬邊境，甲○○指導吳文祥三人通關並交代將有人
    前往接應後離去，迨吳文祥三人通關後即由某不知名成年人
    一名（按尚無法證明其有犯意聯絡）前來帶領其等至某旅館
    ，由吳文祥與在該旅館內等候之蘇寶財（按此部分尚無證據
    證明蘇寶財共同參與販入或運輸毒品）佯為洽談SPA水療機
    簽約事宜（未書寫任何書面契約）；何鴻昌、張尚慈則在旁
    等候，事畢三人通關返回清萊原投宿飯店，翌（17）日再度
    搭乘巴士回曼谷原住宿飯店（車程16小時）。翌（18）日，
    吳文祥以須返台參加保險業務員考試為由先行離去，甲○○
    則於同日上午陪同何鴻昌、張尚慈前往曼谷市區家樂福賣場
    購物，甲○○一再自掏腰包慫恿張尚慈購物，再以張尚慈購
    買之物品甚多為由，主動付款替張尚慈購得黑色行李箱一只
    。翌（19）日下午，甲○○再度前往張尚慈、何鴻昌住宿飯
    店房間，自其隨身攜帶之行李內取出HENARA牌髮乳罐共十二
    罐（每六罐以塑膠膜包裝，底部以紙盒承裝，再裝入黃色塑
    膠袋內，內均含第一級毒品海洛因，合計淨重2780.8公克，
    空包裝總重923.5公克，純度81.21％，純質淨重2258. 28
    公克），佯稱係吳文祥親戚託帶髮乳，並由甲○○與不知情
    之何鴻昌共同將張尚慈原置放在出國自備之小行李箱內衣物
    取出，連同該髮乳放置入於前在家樂福購得之黑色大行李箱
    中，騰空之小行李箱則由何鴻昌取去使用。同年月20日，甲
    ○○陪同何鴻昌、張尚慈搭乘計程車前往曼谷機場，何鴻昌
    、張尚慈搭機前往香港，再轉機回台，甲○○則另自曼谷搭
    乘同日18時34分長榮航空公司BR202班機返臺，於92年12月
    20日22時58分許抵達中正機場（通關時間為92年12月20日23
    時13分許）。張尚慈、何鴻昌搭乘國泰航空公司CX464號班
    機，於92年12月20日晚間抵達中正機場（何鴻昌通關時間為
    92 年12月20日晚間10時43分許），張尚慈即受甲○○等利
    用、將上開以護髮乳罐包裝之海洛因共十二罐由泰國運輸至
    我國境內。張尚慈與何鴻昌下機後，何鴻昌自行離去，張尚
    慈一人獨自入境通關。張尚慈於證照查驗櫃臺前撥打吳文祥
    之行動電話門號0000000000，詢問如何交付託帶物品，吳文
    祥當時雖與乙○○一同在中正機場入境大廳等候，但仍故意
    佯稱人在香港，要晚半小時回台，並表示東西交予何鴻昌即
    可。張尚慈於等候領取行李之際，乙○○則主動致電表示將
    前往接機，但為張尚慈所拒。嗣張尚慈於領取行李行至行李
    檢查櫃臺，經關員詢問有無他人託帶物品時，主動表示行李
    箱內裝有他人託帶之髮乳，經關員打開檢視，確認髮乳罐內
    藏有其餘物品，經以檢驗試劑測試結果，係屬第一級毒品海
    洛因，乃當場扣得上開HENARA髮乳十二罐、包裝髮乳紙盒二
    個及塑膠袋（膠膜）二個、自十二罐髮乳中挖出之髮乳一袋
    及黑色行李箱一個。適時因乙○○再度來電表示已前來接機
    ，經警員示意張尚慈並經張尚慈應允，雙方相約於機場出口
    處車道碰面，迨乙○○依約前往，於停車後為警逮捕。
  (二)甲○○復基於同上概括犯意，與蘇寶財（即「蕭先生」，已
    成年，業經本院95年上更(二)字第74號案件判處無期徒刑）及
    綽號「李先生」之成年男子共同基於運輸第一級毒品海洛因
    及私運管制進出口物品海洛因入境中華民國台灣地區之犯意
    聯絡，於92年12月底間某日，由甲○○向不知情之江慧玉（
    另為無罪判決）佯稱欲僱用其擔任秘書，陪同該公司經理前
    往緬甸簽訂SPA水療機契約，並負責台灣至緬甸之來回機票
    及全部食宿費用，江慧玉應允之，並於92年12月31日上午9
    時許抵達中正機場搭機，當場甲○○介紹其認識前開所稱之
    經理崔忠凱（另經檢察官為不起訴處分），甲○○交代崔忠
    凱至緬甸後帶同江慧玉前往購買一只行李箱，並向江慧玉表
    示回國時將前往接機，江慧玉即與崔忠凱搭機前往緬甸，並
    由蘇寶財指派姓名年籍不詳之成年人「李先生」前往接機，
    且帶同二人前往市區購物。嗣「李先生」於93年1月2日向江
    慧玉、崔忠凱表示受甲○○之託，帶同江慧玉、崔忠凱前往
    緬甸市區某家樂福量販店購買行李箱一只，並由「李先生」
    支付費用。同日下午4時許，「李先生」再帶江慧玉、崔忠
    凱與蘇寶財（自稱「蕭仲平」）見面商談SPA水療機簽約事
    宜，蘇寶財佯稱欲購買SPA水療機，雙方達成每台三萬二千
    元，共購買七十台之初步協議（事實上甲○○、蘇寶財並無
    締約之真意），崔忠凱當場打電話回台向甲○○報告，甲○
    ○同意成交，蘇寶財即伺機向江慧玉稱：甲○○託其帶護髮
    乳回台等語，江慧玉於雙方簽約後告知崔忠凱上情，崔忠凱
    則請其自行向甲○○確認。迨崔忠凱返回飯店房間後，再度
    打電話回台向甲○○報告簽約完成之事，江慧玉接過電話親
    自向甲○○告知蘇寶財所稱託帶護髮乳之事，甲○○回稱：
    係其在新莊開美容院之朋友所需，託其代為攜回等語。翌（
    3）日上午11時10分許，蘇寶財即指派「李先生」攜帶HENAR
    A牌髮乳罐共十八罐（每六罐以塑膠膜包裝，底部以紙板承
    裝，內含第一級毒品海洛因成分，合計淨重4170.06 公克（
    空包裝重1330. 70公克），純度84.23％，純質淨重35 12.
    44公克前往其等住宿之飯店內交予江慧玉，並放置於前開在
    家樂福購得之行李箱中，復由「李先生」開車載江慧玉、崔
    忠凱前往機場搭機。嗣江慧玉於93年1月3日20時4分許，搭
    乘華信航空公司AE838號班機入境台灣中正機場，將上開以
    護髮乳罐包裝之海洛因共十八罐由緬甸運輸至我國境內之際
    ，因江慧玉為列管注檢對象，其於入境中正機場第一航廈入
    境海關室前，入出境管理局查驗人員即通知航空警察局前往
    查察，並帶同二人一同領取托運行李，且逐一檢視其內物品
    ，江慧玉見狀當場告知警員內有甲○○託帶之護髮乳，經警
    當場開封檢視結果，確認髮乳罐內藏有其餘物品，再以檢驗
    試劑測試結果確認為第一級毒品海洛因，並當場扣得「李先
    生」交付之上開HENARA髮乳十八罐、包裝髮乳紙盒三個及塑
    膠袋（膠膜）一個、自十八罐髮乳中挖出之髮乳一袋、黑色
    行李箱一個及江慧玉所有之行動電話一支（門號0000000000
    ）。嗣因江慧玉供出甲○○擬前往接機，警方乃要求江慧玉
    協助逮捕甲○○到案，惟甲○○到達中正機場後察覺有異，
    即虛與委蛇，於電話中一再向江慧玉謊稱車子故障，並請其
    搭乘崔忠凱之車輛或公車離開，且始終未到場接機，嗣經警
    於同年1月5日持台灣桃園地方法院檢察署檢察官核發之拘票
    ，循線在台北市北投區石牌自強市場內拘獲。
二、案經內政部警察署航空警察局移送臺灣桃園地方法院檢察署
    檢察官偵查起訴及移送併案審理。
    理  由
壹、程序方面：
一、按刑事訴訟法第159條第1項規定：「被告以外之人於審判外
    之言詞或書面陳述，除法律有規定者外，不得作為證據」；
    其立法本旨係以證人於審判外之言詞或書面陳述，屬於傳聞
    證據，此項證據，當事人無從直接對於原供述者加以詰問，
    以擔保其真實性，法院亦無從直接接觸證人而審酌其證言之
    憑信性，違背直接審理及言詞審理之原則，除具有必要性及
    信用性情況之除外者外，原則上不認其有容許性，自不具證
    據能力；至所謂具有必要性及信用性情況者，例如刑事訴訟
    法第159條之1、之2、之3、之4、之5情形，仍例外認其有證
    據能力，然此乃係指法院未於審判期日傳喚相關證人到庭，
    案件僅能依靠該等證人於審判外之陳述以為判斷之情形，始
    需就該等審判外供述證據嚴格依照刑事訴訟法第159條之1至
    之5所定要件一一檢視各該證人之供述，作為證據之資格。
    倘法院已經依據當事人聲請傳喚證人到庭接受檢辯雙方之交
    互詰問，則法院既已透過直接、言詞審理方式檢驗過該證人
    之前之證詞，當事人之反對詰問權亦已受到保障得以完全行
    使之情況下，該等審判外證據除有其他法定事由（例如：非
    基於國家公權力正當行使所取得或私人非法取得等，而有害
    公共利益，即以一般證據排除法則為判斷），應認該審判外
    供述已得透過審判程式之詰問檢驗，而取得作為證據之資格
    ，亦即其審判外供述與審判中供述相符部分，顯然已經構成
    具備可信之特別情狀，當然有證據資格（實務上之作用常為
    引用該等陳述與審判中陳述相符，強化該證人供述之可信度
    ），其不符部分，作為檢視審判中所為供述可信與否之彈劾
    證據，當無不許之理，甚者，其不符部分倘係於司法警察、
    檢察事務官調查中之供述，作為認定被告犯罪與否或不構成
    犯罪與否之證據，亦僅需依照刑事訴訟法第159條之2規定，
    斟酌其審判外供述作成外部環境、製作過程、內容、功能等
    情況認為之前供述較為可信，即可取得證據之資格，而作為
    認定事實之證據資格，最高法院94年度臺上字第2507號、95
    年度臺上字第2515號判決意旨均可資參照。經查：
(一)按被告以外之人於審判外之言詞或書面陳述，除法律有規定
    者外，不得作為證據。又被告以外之人於審判外之陳述，雖
    不符前4條之規定，而經當事人於審判程序同意作為證據，
    法院審酌該言詞陳述或書面陳述作成時之情況，認為適當者
    ，亦得為證據。當事人、代理人或辯護人於法院調查證據時
    ，知有第159條第1項不得為證據之情形，而未於言詞辯論終
    結前聲明異議者，視為有前項之同意，刑事訴訟法第159條
    第1項、第159條之5分別定有明文。經查：證人崔忠凱、吳
    明通、范建興、顏美慧、張尚慈、何鴻昌於警詢之陳述，雖
    屬被告以外之人於審判外之陳述，但證人崔忠凱、吳明通、
    范建興、顏美慧、張尚慈、何鴻昌於於原審審理時、證人張
    尚慈於本院更(二)審時及何鴻昌於本院更(一)審審理時，均經傳
    喚到庭具結作證，行交互詰問，有結文在卷為憑，故其等於
    警詢之供述，與法院審理中之證詞相符部分，已具備可信之
    特別情狀，自有證據能力。至其等先前陳述與審判中之證述
    不符，仍容許以之作為彈劾其等於法院審理時所為陳述之憑
    信性，用以爭執其先後不一致陳述之證明力。
(二)次按被告以外之人於偵查中向檢察官所為之陳述，除顯有不
    可信之情況者外，得為證據，刑事訴訟法第159條之1第2項
    分別定有明文。經查：證人崔忠凱、吳明通、張尚慈於偵查
    中之證詞，業經具結，有結文在卷為憑（見93年度偵字第39
    5號卷(一)第109頁、卷(二)第49頁，93年度偵字第2900號卷第20
    0頁），且並無證據證明有顯不可信之情況，揆諸上開規定
    ，自有證據能力。另證人何鴻昌、吳文祥於檢察官偵查中雖
    係以被告之身份訊問，而並未以證人之身分令其具結作證，
    惟按刑事訴訟法第158條之3規定：「證人、鑑定人依法應具
    結而未具結者，其證言或鑑定意見，不得作為證據。」，所
    謂「依法應具結而未具結者」，係指檢察官或法官依刑事訴
    訟法第175條之規定，以證人身分傳喚被告以外之人（證人
    、告發人、告訴人、被害人、共犯或共同被告）到庭作證，
    或雖非以證人身分傳喚到庭，而於訊問調查過程中，轉換為
    證人身分為調查時，此時其供述之身分為證人，則檢察官、
    法官自應依本法第186條有關具結之規定，命證人供前或供
    後具結，其陳述始符合第158條之3之規定，而有證據能力。
    若檢察官或法官非以證人身分傳喚而以共犯、共同被告身分
    傳喚到庭為訊問時，其身分既非證人，即與「依法應具結」
    之要件不合，縱未命其具結，純屬檢察官或法官調查證據職
    權之適法行使，當無違法可言。惟前揭檢察官偵查中未經具
    結之陳述筆錄，仍屬被告以外之審判外陳述，本質上屬於傳
    聞證據，基於保障被告在憲法上之基本訴訟權，除該被告以
    外之人死亡、身心障礙致記憶喪失或無法陳述、滯留國外或
    所在不明而無法傳喚或傳喚不到、或到庭後拒絕陳述等情形
    外，如已經法院傳喚到庭具結而為陳述，並經被告之反對詰
    問，前揭非以證人身分而在檢察官面前未經具結之陳述筆錄
    ，除顯有不可信之情況者外，依刑事訴訟法第159條之1第2
    項，仍非不得為證據，惟應於判決內敘明其符合傳聞證據例
    外之理由，不能因陳述人未經具結，即一律適用本法第15 8
    條之3之規定，排除其證據能力，最高法院97年度台上字第
    1373號判決意旨參照。再按刑事訴訟法第159條第1項規定所
    指「被告以外之人」，包括共同被告、共犯、被害人、告訴
    （發）人等在內。共同被告對於其他共同被告之案件而言，
    為被告以外之第三人，本質上屬於證人，故法院就被告之案
    件對其他共同被告或與被告有共犯關係之人為調查，應依人
    證之調查程序，傳喚該具證人適格之共同被告或共犯到場，
    使令具結，命其立於證人之地位而為陳述，並通知被告及其
    辯護人，使有行使詰問該證人之共同被告或共犯現在與先前
    陳述之瑕疵的機會，以確保其詰問權，並藉以發現實體真實
    。除客觀上有不能受詰問之情形，或被告及其辯護人放棄其
    詰問權者，或另有傳聞證據仍得例外採證之情形之外，如未
    踐行此一訴訟程序，該共同被告或共犯於審判外所為之陳述
    ，即無容許得作為證據之餘地（最高法院95年臺上字第3401
    號判決要旨參照）。經查：證人何鴻昌已於原審及本院更(一)
    審審理時，傳喚到庭作證，行交互詰問程序，共同正犯吳文
    祥亦已於原審審理時，傳喚到庭作證，行交互詰問程序，已
    足保障被告等在憲法上之基本訴訟權，而被告並未爭執偵查
    中有違法取證，且亦無顯有不可信之情況，依刑事訴訟法第
    159條之1第2項之規定，其於偵查中所為之陳述，亦得作為
    證據。
(三)共同正犯乙○○、吳文祥、蘇寶財及原審共同被告江慧玉於
    原審審理時；原審共同被告江慧玉於本院上訴審及本院更(三)
    審、蘇寶財於本院上訴審審理時，均經傳喚到庭具結作證，
    行交互詰問，有結文在卷為憑，是以其等於警詢所為對於被
    告犯罪之證言，雖屬被告以外之人於審判外之陳述，但其等
    已於原審審理行交互詰問程序，直接言詞審理檢視其證詞，
    依前開說明，自足保障被告等在憲法上之基本訴訟權，其等
    於警詢所為對於被告犯罪之供述，與法院審理中之證詞相符
    部分，已具備可信之特別情狀，自有證據能力。至其等先前
    陳述與審判中之證述不符，仍容許以之作為彈劾其等於法院
    審理時所為陳述之憑信性，用以爭執其先後不一致陳述之證
    明力。
二、本院以下援引之其餘證據資料，其中關於刑事訴訟法第164
    條第2項規定「證物如係文書」之「文書」部分，係屬「證
    物」範圍即可為證據之文書，已經依法踐行調查證據之程序
    （提示或告以要旨），自具有證據能力，另關於同法第159
    條第1項規定「被告以外之人於審判外之書面陳述」之「書
    面陳述」，被告、選任辯護人及檢察官均不爭執其證據能力
    ，本院審酌該等書面作成時之狀況，並無不宜作為證據之情
    事，依刑事訴訟法第159條之5第2項規定，亦得作為證據。
貳、實體方面：
甲、關於前開事實一、(一)部分：
一、訊據上訴人即被告甲○○矢口否認有運輸第一級毒品海洛因
    入境台灣之犯行，辯稱：其係應蘇寶財之託協助張尚慈、何
    鴻昌、吳文祥，代訂泰國曼谷飯店房間，並前往接機，嗣因
    吳文祥主動要求前往清萊，其始帶領其等前往，至前往清萊
    之機票則係蘇寶財託人攜來；其於帶領三人前往清萊後即分
    手，嗣雖在曼谷帶同張尚慈、何鴻昌前往家樂福購買行李箱
    ，但費用是何鴻昌支付，其並未支付各該人等在泰國期間之
    購物或食宿費用，亦未交付髮乳予張尚慈或前往曼谷機場送
    機，何鴻昌、張尚慈所言不實云云。惟查：
  (一)張尚慈搭乘國泰航空公司CX464號班機，於92年12月20日晚
    上11時17分許許入境台灣中正國際機場，領取行李後行至行
    李檢查櫃臺，經關員詢問有無他人託帶物品時，主動表示行
    李箱內裝有他人託帶之髮乳，關員疑其攜帶毒品入境，當場
    扣得上開HENARA髮乳十二罐、包裝髮乳紙盒二個及塑膠袋（
    膠膜）二個、自十二罐髮乳中挖出之髮乳一袋，黑色行李箱
    一個等物等情，業據證人張尚慈供陳在卷，並有旅客入出境
    紀錄查詢表四紙、運輸工具收據及台北關稅局稽查組Ｘ光檢
    查儀注檢行李報告表、台北關稅局扣押貨物、查獲時之照片
    八張、行李條一件、書寫有吳文祥、何鴻昌中英文姓名之便
    條紙一張等附卷足憑。
  (二)上開髮乳中扣得之物品，經送請法務部調查局鑑定結果，確
    含有第一級毒品海洛因成分，合計淨重2780.8公克，純度81
    .21 ％，純質淨重2258.28公克，毒品之外包裝（空包裝）
    總重923.5公克，有該局調科壹字第080007223號鑑驗通知書
    一紙附卷可稽（見93年度核退字卷第28頁）。
  (三)相關證人之供證：
  (1)證人張尚慈於92年12月21日01時30分警詢中供陳：我是今（
    20）日先從泰國搭機至香港再直接轉機搭乘國泰CX464班機
    回台，晚間抵達中正機場，今年共出國一次；我被查獲的海
    洛因是放在髮油的塑膠罐中，上面再舖一層髮油，共有十二
    瓶，毛重總共3,719公克；這些海洛因毒品不是我所有，是
    在19日下午，在泰國不知名旅館708房間內有一位自稱「樹
    哥」的人交給我的，當時還有男子何鴻昌在場；我與樹哥是
    到泰國才認識的，而何鴻昌是和我一起出國吳文祥的朋友，
    不很熟只見過二次面；樹哥說要託我帶回台的東西是髮油，
    回國後交給吳文祥，吳文祥會打電話跟我聯絡，並約在我上
    班的皇后酒店（中壢市○○○路）取走物品；毒品是樹哥拿
    到房間內給我的，並由他親自放在我托運行李箱（行李箱號
    碼CX573520）內；我這次是陪吳文祥至泰國洽談有關SPA器
    材生意；同行者還有何鴻昌；機票、食宿是由我平常都叫他
    陳大哥之男子所支付（乙○○）；只有何鴻昌與我搭乘同一
    班機回台；抵台後在機場時我打電話0000000000給吳文祥問
    他人在哪裡，吳文祥稱人在香港，會搭下一班飛機回臺灣；
    我問他託我帶回來的東西要交給何人，他說交給何鴻昌即可
    ，陳大哥會來接我們；但我至海關檢查室卻找不到何鴻昌；
    這時乙○○打我手機問我是否在等行李，並會至機場接我，
    要我找到行李出關後再以手機0000000000聯絡他，他會開車
    來接我順便帶回吳文祥的髮油和一些零食（見偵字第2900號
    卷，未編頁）；於92年12月21日09時35分警詢中供陳：抵曼
    谷後由綽號「樹哥」到機場接我們到旅館住，92年12月15日
    中午我及吳文祥、何鴻昌、樹哥從曼谷搭機到清萊，16日早
    上我及吳文祥、何鴻昌坐公車回曼谷（約坐12至14小時），
    之後都住在曼谷直到回台；19日下午因定不到房間，所以我
    跟何鴻昌住在同一房間不同床，當天下午約16時許，樹哥將
    裝有上述髮油二個塑膠袋拿到我們房間交給何鴻昌，由何鴻
    昌放到行李箱最底層，上面再蓋我的衣服等物品，當時我在
    場有親眼看到；該行李是18日早上樹哥跟何鴻昌帶我到曼谷
    市區家樂福買的，由何鴻昌付錢約1,700泰幣；何鴻昌跟我
    一起從曼谷搭機到香港轉機搭國泰航空CX464班機回台；19
    日裝行李時，何鴻昌就把我行李箱拿走裝自己的行李回台；
    他們裝好行李後，樹哥才跟伊說因何鴻昌行李比較少，叫伊
    把小行李箱給何鴻昌拿，伊則拿大行李箱；伊看到髮油後有
    問樹哥那是什麼東西，他說那是吳文祥親戚要的髮油，叫伊
    帶回來交給吳文祥（見偵字第2900號卷第16至18頁）；於93
    年2月6日15時33分警詢中供陳：當初被查獲在安檢隊做第一
    次筆錄時，我因心慌沒有仔細想當天放藏毒髮油罐的情形，
    只想到是甲○○將髮油罐拿到房間放到我的托運行李箱，後
    來到刑警隊做第二次筆錄時，我才仔細回想當時甲○○把髮
    油罐放在二個塑膠袋拿到我房間後，是先交何鴻昌，由何鴻
    昌將髮油罐放到我的托運行李箱（見偵字第2900號卷第28
    頁）；於原審具結供稱：伊在92年12月21日、93年4月9日之
    警訊、偵訊筆錄均實在，伊在筆錄中提到的「樹哥」就是坐
    在伊後面穿藍色衣服的（即本案被告甲○○）。92 年12月
    20日伊被查獲攜帶內裝海洛因之髮乳，是甲○○拿到泰國伊
    與何鴻昌最後投宿的的旅館房間內給伊的，他直接放到伊行
    李箱裡面去，這件事何鴻昌有看到。甲○○說是吳文祥的親
    戚要的，要伊幫他帶回來；伊本來只是帶像登機箱大小的行
    李箱，吳文祥、甲○○、何鴻昌一直出錢叫伊買東西，甲○
    ○、何鴻昌便帶伊去買一個大行李箱，就是裝髮乳的那個行
    李箱。伊原本的小行李箱就被何鴻昌拿去用，伊的大行李箱
    還有空位，甲○○直接把髮乳裝進去，伊有問甲○○那是什
    麼東西，他說是吳文祥親戚要的髮油，伊想是髮油就沒有反
    對，要回來的行李是何鴻昌跟甲○○整理的，他們兩人把伊
    原本放在小行李箱的東西全部放到大行李箱去．．．酬勞是
    以一天兩萬元的出場費計算，在臺灣芳園酒店時，乙○○說
    食宿、機票全部都他包，伊只要人去就好；伊出國的任務就
    是陪他們去簽約，沒有陪宿，到最後一晚沒有房間，伊才跟
    何鴻昌同一房間．．．何鴻昌跟甲○○二人都有摸到裝髮油
    的那二個塑膠袋，他們二人一起整理伊的行李箱，在整理的
    過程中，二人都有再摸到那個塑膠袋，最後到底誰放進去的
    ，伊不確定。把裝髮油的二個塑膠袋帶進去伊房間的是是甲
    ○○，在甲○○帶髮油來之前，何鴻昌、吳文祥及甲○○都
    沒有先提過，是甲○○人來，東西跟著一起來。伊與何鴻昌
    是在19日才住同一間房間，當天吳文祥沒有跟他們住同一個
    旅館，他說他們老闆來了，他18日要過境去伊三人16 日去
    的那個地方；16日伊三人一過境回旅館後，17日一坐巴士到
    曼谷，又去同一家曼谷的旅館，三人分男、女二個房間，晚
    上伊去酒店找他們時，吳文祥才告知隔日還要再過境。甲○
    ○是19日下午把髮乳拿到旅館給伊的。18日早上甲○○來接
    伊跟何鴻昌，吳文祥何時離開伊不清楚，甲○○把伊跟何帶
    到另一個旅館，說要伊到另一個比較新的房間去．．．伊在
    臺灣沒有見過甲○○，是到曼谷機場他來接機時第一次碰到
    ；伊在臺灣出發前並不知道這樣的行程，乙○○跟吳文祥說
    好14日去三天回來，但是拿到機票當天才知道要去一星期，
    行程是先在芳園酒店乙○○、吳文祥問伊願不願意，到六六
    六酒店，經過吳文祥來酒店捧伊的場，伊才答應要去；伊有
    欠芳園酒店二十幾萬元，陳、吳都知道，他們表示可以先把
    十萬元給伊，買伊的出場費，免得酒店講話，到出發當天，
    伊才知道實際上要去七天，要去機場之前，伊先把五萬元轉
    給酒店經理；吳文祥開車來中壢接伊，他說要去蘆洲找老闆
    拿錢，再去臺北拿機票，到蘆洲拿了錢之後，吳文祥就把十
    萬元給伊，在路上伊就把十萬元用提款機存入伊帳戶內，再
    把五萬元匯給經理．．．伊行李箱原本就有吳文祥的東西，
    是在當地買的餅乾、糖果，是伊四人一起逛街買的，吳文祥
    說那些東西他要，逛街採買的成果伊就整袋放在行李箱，吳
    文祥說會再找伊拿．．．回臺灣時，是甲○○陪伊與何鴻昌
    搭計程車到機場，吳文祥在18日就沒見到他人．．．採購回
    來那天，吳文祥表示回臺灣後會再聯絡伊拿吃的東西，伊便
    想到時候髮乳可以連吃的東西一起給吳文祥，伊沒有問任何
    人如何處理；回臺後，伊本想自己搭車回家，後來乙○○在
    伊領行李時，乙○○打伊手機說要送伊回去，伊回絕他，伊
    心想他應該是要接何鴻昌．．．伊找行李找很久．．．要過
    海關時，海關人員問伊行李箱裡是否有別人的東西，伊說有
    ，他問什麼東西，伊說是髮油，他就說要打開檢查，海關戴
    手套打不開髮油蓋子，叫伊開給他看，一扭開海關就說東西
    有問題，伊完全看不出有何異狀，他們就把伊帶進辦公室，
    海關說裡面是毒品，伊說伊幫人家帶的，伊不知道是何物，
    剛巧乙○○電話進來說要載伊，海關示意要伊答應他，伊跟
    乙○○約在外面車道碰面，海關就隨便拿一個行李箱讓伊提
    ，跟伊一起出去等乙○○，等乙○○車子開過來，警察問伊
    是不是他，伊說是，他們就上去捉他，伊二人就被分開了；
    伊雖然之前就回絕他，但他在電話裡說何鴻昌跟女朋友已經
    先回去，他還是要來接伊，因當時伊已經在海關控制下，就
    沒多說而答應他。何鴻昌一下機後就自己走，走很快也不理
    伊，伊就慢慢走，伊也不知道他的電話；伊在排隊等驗證照
    時，伊有打電話給吳文祥說伊到臺灣了，東西何時拿給他，
    他說他人在香港機場，要晚半小時才會到，伊也都沒有問他
    東西交給何人或何人會來接伊；伊已經忘了到底吳文祥有無
    說東西交給何鴻昌就好。在泰國買大行李箱的錢是甲○○付
    的，何鴻昌、甲○○一直叫伊買東西回臺灣，所以伊買的東
    西有一半的錢是甲○○付的，他告訴伊他在當地工作等語（
    見原審卷第501至514頁）；於本院更(二)審審理時具結證稱：
    伊認識吳文祥、乙○○，92年11月他們來酒店叫伊陪他們出
    國簽約，行程是乙○○安排的，機票錢都是他支付的，去到
    泰國後會有人接應，他說會有當地導遊帶。甲○○是伊到泰
    國機場遇到的，甲○○沒有一起到清萊，是在回曼谷的時後
    才有遇到他。伊到清萊去簽約，他們談的伊聽不懂，沒有書
    面簽約，對方並沒有請伊帶東西回來．．．是何鴻昌及甲○
    ○一直叫伊買東西，伊說行李箱太小裝不下，甲○○就說買
    大的行李箱就好了。伊不記得何人結帳，甲○○不是把髮乳
    交給伊，而是直接放到行李箱去，是回國前一天，他從外面
    帶來旅社，開始整理行李箱，叫伊把伊的東西放到大的行李
    箱裡面，隔天他陪伊到機場。甲○○說東西是吳文祥的親戚
    要的。回到臺北後，乙○○有打電話給伊，伊說要自己回去
    ，隔一小時後，知道是海洛因後，伊帶警察去捉乙○○等語
    （見本院更(二)審卷第206至208頁，96年4月12日審判筆錄）
    。
  (2)證人吳文祥於警詢中供陳：何鴻昌及另一名女子（即張尚慈
    ）同行前往泰國，14日伊開車到中壢載張尚慈，之後到乙○
    ○住處拿10萬元給張尚慈，再由乙○○載伊與張尚慈到機場
    ，機票、食宿是乙○○支付並訂位，乙○○在酒店時曾向張
    尚慈說要補貼張尚慈到泰國期間沒有上班的損失，要給他20
    萬元，92年12月10日乙○○在他店裡2萬元給伊轉交給張尚
    慈，出發當天又拿10萬元要伊交給張尚慈。綽號「阿樹」之
    人即是刑案相片中之甲○○，伊到泰國都是甲○○帶伊到街
    上買東西、喝酒。乙○○說要幫張尚慈清償20萬元債務，但
    沒有說要陪伊去談生意。伊的確有在12月20日返台當天，向
    張尚慈說伊人在香港機場準備搭機返台，要張尚慈把帶回來
    的東西交給何鴻昌即可。那些東西是糖果跟衣服，當時伊人
    在中正機場入境大廳外，當時伊與乙○○在中正機場入境室
    等張尚慈與何鴻昌．．．是甲○○主動帶伊到清萊玩，並非
    伊要求的，到清萊的機票是甲○○買的，甲○○也有到清萊
    ，回台行程是從曼谷飛香港轉機到臺灣（見偵字第2900 號
    卷第74至87頁）；於原審具結供稱：93年1月18日、93年4月
    9日筆錄均實在，筆錄中「樹哥」即庭上被告甲○○，到泰
    國是甲○○接機，台灣到泰國的機票是乙○○付的，在泰國
    費用是包含到清萊機票都是甲○○付的，是甲○○說要到清
    萊的，到清萊是甲○○帶路、安排食宿，伊在泰國的每一天
    都有看到甲○○。是甲○○安排伊坐計程車、巴士從清萊回
    到曼谷。出國前，乙○○就把來回機票都買好，並在送伊到
    機場時就將機票分給每一個人。是伊跟乙○○一起找張尚慈
    到泰國的．．．張尚慈出場費是十萬元，一天二萬元，價錢
    是乙○○開的。張尚慈回到中正機場有打電話給伊，伊騙他
    人在香港，其實當時伊與乙○○已經在機場外等候．．．何
    鴻昌並不知道伊去接他．．．從清萊回來當天下午，伊就搭
    機返臺等語（見原審卷第531至537頁）。
  (3)證人何鴻昌於警詢中供陳：機票、食宿是乙○○支付並訂位
    ，他說費用回臺在算。伊看到髮油的時間是92年12月19日晚
    上20時許，地點在曼谷投宿房間內，現場有張尚慈、綽號「
    樹哥」之人在場，髮油罐是「樹哥」拿到飯店房間內，有十
    幾罐。樹哥即是甲○○無誤，甲○○到曼谷機場接機，把髮
    油罐拿到飯店房間時伊有看到，伊洗完澡出來後，樹哥說髮
    油罐已經放到黑色皮箱內了。確實有去買行李箱，伊親眼看
    到錢是甲○○付的，是甲○○提議要帶伊去清萊玩的，並非
    伊要求的（見偵字第2900號卷第93至99頁）；於原審具結證
    稱：伊在筆錄中提到的「樹哥」即是今日在庭的被告甲○○
    。查獲之12罐髮油是在泰國飯店房間內，樹哥拿進來的，他
    說要放在行李箱內．．．當天伊與甲○○、張尚慈到家樂福
    買大行李箱，伊就把張尚慈的行李全部搬到剛買來的大行李
    箱，甲○○把髮乳裝到大行李箱。行李箱費用是樹哥支付的
    。因當時伊與太太鬧離婚，吳文祥邀伊到外面散心，乙○○
    要伊出去，食宿由伊支付，機票錢伊先墊，回來再還他。到
    泰國是甲○○接機並帶伊三人至飯店、分配房間。在曼谷住
    二晚，第三天一大早搭機至清邁還是哪裡，第四天一大早過
    關出境，有一個年輕人操國語來接伊三人到飯店，也是一個
    大哥在飯店等伊，吳文祥跟大哥談SPA機的事情，之後就回
    飯店，隔天一大早就回曼谷．．．再隔天吳文祥先為臺灣，
    之後樹哥帶伊及張尚慈投宿其他飯店，到下午，樹哥從外面
    提二個塑膠袋的東西進來，說那是吳文祥要的髮乳，伊後來
    去洗澡，他叫伊洗完澡後將東西整理整理。在泰國的一切花
    費都由樹哥支付，到清邁也是樹哥安排帶路，一切都是聽樹
    哥的，要過關卡出境到旅館，也是樹哥帶伊三人，辦些證件
    過關卡，就有人來接了。到泰國後，伊、吳文祥、張尚慈三
    人曾一起逛街、買土產，在清邁是吳文祥付錢，在曼谷是樹
    哥付錢，伊沒有換泰銖或美金，只有帶新臺幣二千元．．．
    大行李箱是樹哥說東西多，不如買一個大行李箱．．．從曼
    谷搭機返台，伊跟張尚慈搭同一班機、坐在一起，因為飛機
    抵台時，她說他要去買煙還有一些東西，伊想說女朋友在外
    面等他，他就一個人先走。買行李箱的時間是到泰國的第五
    天，跟甲○○拿髮乳到飯店不同日等語（見原審卷第516至
    531頁）。
  (四)證人張尚慈關於下列之供證，與證人吳文祥供述之情節相符
    ：
  (1)證人吳文祥在本案出發前，與乙○○至酒店找張尚慈，徵求
    其同意一起前往泰國。
  (2)機票、食宿係乙○○支付並訂位；乙○○在酒店時，曾向張
    尚慈表示前往泰國期間沒有到酒店上班的損失，他會幫忙補
    差額，並說要給張尚慈20萬元；92年12月10日乙○○在三重
    店裡拿二萬元給證人吳文祥，叫證人吳文祥交給張尚慈。
  (3)出發前14日，證人吳文祥到中壢載張尚慈，之後到三重市乙
    ○○公司，因無人在，乃至乙○○住處向乙○○拿十萬元交
    給張尚慈，再由乙○○載證人吳文祥、何鴻昌、張尚慈前往
    機場。
  (4)數人在泰國之食宿、行程及前往清萊，均由被告甲○○安排
    並支付相關費用。
  (5)其往清來隔天下午，證人吳文祥以考試為由先行搭機返台。
  (6)何鴻昌、張尚慈於12月20日返國時，證人吳文祥在中正機場
    入境海關室，卻向張尚慈謊稱人在香港。
  (五)證人張尚慈關於下列之供證，與證人何鴻昌供述之情節相符
    ：
  (1)機票、食宿係乙○○支付並訂位。
  (2)在泰國之食宿、行程及前往清萊，均由被告甲○○安排及支
    付費用。
  (3)被告甲○○在曼谷家樂福超市，一再自掏腰包慫恿張尚慈購
    物，嗣並購得扣案黑色行李箱一只。
  (4)92年12月19日晚上，被告甲○○攜帶扣案之髮乳罐至曼谷飯
    店張尚慈房內，要何鴻昌整理置放在張尚慈攜帶之黑色行李
    箱內（嗣經扣案）。
  (5)被告於同年月20日，陪同何鴻昌、張尚慈搭乘計程車前往曼
    谷機場搭機前往香港，再轉搭航機回台。
  (六)證人張尚慈與吳文祥、何鴻昌遭查獲案，在未及串供之情形
    下，於警詢中即為上揭供述，其等供詞互核相符，已如所述
    ，自屬可信。
  (七)至關於在曼谷家樂福超市，係由何人出資購買扣案旅行箱一
    節：證人何鴻昌供稱係被告出資購買，證人張尚慈則供稱係
    何鴻昌支付一仟七百元泰銖購買，二人所供並不一致，且證
    人何鴻昌於本院更(一)審亦供稱發票是放在他身上，但證人何
    鴻昌堅稱其到泰國身上僅攜帶二千元台幣，且未換成泰銖或
    美金等語，另證人張尚慈、吳文祥、何鴻昌等亦均供證在泰
    國時之食宿、行程、前往清萊，均由被告甲○○安排及支付
    費用，參以此部分扣案之黑色行李箱一只，與被告自承犯罪
    即前開事實一、(二)部分扣得之黑色行李箱一只，經本院當庭
    勘驗結果，均為ＰＯＬＯ品牌，顏色為黑色，僅大小不一，
    有勘驗筆錄為憑，二者具關連性，自足認定此部分扣案之黑
    色行李箱一只應係被告出資購買。至證人何鴻昌於本院更(一)
    審固證稱：「（發票是否在你身上？）是。」等語（見本院
    更(一)卷第91頁背面），但亦證稱：「（發票為何會在你身上
    ？）因為甲○○說他發票不要了，我說那就給我）」等語（
    見本院更(一)卷第91頁背面），已詳細供明購物發票在其身上
    之原因，本件自難以購物發票係何鴻昌身上即認定行李箱係
    何鴻昌購買。另關於在曼谷住宿飯店，係由何人將扣案放置
    毒品之髮乳罐，整理放入張尚慈之行李箱乙節：被告與證人
    何鴻昌、張尚慈所供雖亦不一致，然依該三人所供及參酌其
    等之涉案程度，扣案之髮乳罐係由被告甲○○交與不知情之
    何鴻昌，連同張尚慈原放置於出國自備之小行李箱內之衣物
    ，置入在曼谷家樂福購得之黑色大行李箱中，堪以認定。另
    證人張尚慈於警詢供稱：被告陳稱前開髮乳係吳文祥親戚要
    的等語，與證人何鴻昌於原審供稱：被告從外面提二個塑膠
    袋的東西進來，說那是吳文祥要的髮乳等語，並無歧異，且
    被告該部分說詞，僅係為取得張尚慈、何鴻昌信任而允予攜
    帶回國而已，未必與事實相符，是以吳文祥即使未曾為相同
    之陳述，亦不足以認定證人張尚慈、何鴻昌所言不實，本院
    針對此部分亦無向吳文祥查證之必要，況被告此部分係利用
    不知情之女子以髮乳為掩護運輸毒品入境，與事實一(二)被告
    自承犯罪之手法相若，被告豈能推諉卸責。至證人張尚慈固
    未說明其與證人何鴻昌、吳文祥進入緬甸之詳細經過，且於
    原審亦未指認與吳文祥洽談SPA水療機簽約事宜之蘇寶財，
    但亦能遽此認定其所言不實，被告執此爭辯，尚無足取。又
    證人張尚慈於偵查中供稱：「（當時甲○○為何沒有和妳一
    起回來）他告訴我，他是在地人，他在該處工作。」（見偵
    字第2900號卷第198頁），即使與事實不符，但僅係個人之
    錯誤認知，並不足推翻其指認被告前開犯罪事實之成立。至
    證人張尚慈於警詢供稱：「在曼谷時樹哥把髮油交給我後，
    何鴻昌曾對我說此行回台灣再過10天在陪他們出國，而且不
    要再至酒店上班了」等語（見偵字第2900號卷第14頁），而
    證人何鴻昌於本院更(一)審證稱：「吳文祥找我去，我那時在
    辦離婚，常跑法院，心情不好，他說要出去走走」（見更(一)
    審卷第87頁），彼此間並無矛盾，且證人何鴻昌嗣後仍有意
    願出國，以及與張尚慈或其他人再度出國，並不足以證明何
    鴻昌或張尚慈係在運毒，被告請求何鴻昌、張尚慈說明其等
    前開供詞之涵意，亦無必要。又證人何鴻昌於原審證稱：「
    當天我、張、甲○○有到家樂福去買大行李箱，我就把張尚
    慈的行李全部都搬到剛買來的大行李箱後，甲○○把髮乳裝
    到大行李箱。」等語，係針對購買行李箱及事後置放內含毒
    品髮乳至行李箱等過程始末敘述，並未明確指置放內含毒品
    髮乳至行李箱之日期即係購買行李箱是日（即92年12月18
    日），被告以證人何鴻昌前開所證，與張尚慈所證被告係在
    92年12月19日交付內含毒品髮乳之供詞有間，亦有誤會。
  (八)再依證人張尚慈、吳文祥、何鴻昌前開供證相互勾稽以觀，
    下列事實均堪認定：
  (1)乙○○、吳文祥在芳園酒店，以二十萬元之代價徵詢證人張
    尚慈陪同出國，嗣經吳文祥多次前往酒店捧場，證人張尚慈
    乃予應允。
  (2)證人吳文祥於92年12月10日，經乙○○委託，拿二萬元交付
    張尚慈，並於12月14日到中壢載張尚慈，嗣前往乙○○住處
    拿十萬元交付張尚慈，旋並由乙○○載張尚慈、吳文祥、何
    鴻昌到機場，有關機票、食宿，乙○○允予支付並訂位。
  (3)張尚慈、吳文祥、何鴻昌抵達曼谷機場時，被告甲○○即前
    往接機，翌日（15日）安排及陪同其等搭乘小型飛機前往距
    離曼谷約830公里之清萊；張尚慈、吳文祥、何鴻昌在泰國
    期間住宿飯店，均係由被告代為洽訂及付費。
  (4)被告甲○○陪同張尚慈、何鴻昌於92年12月18日前往曼谷市
    區家樂福賣場購物，並支付款項，替張尚慈購得本件遭扣案
    之黑色行李箱一只。
  (5)被告甲○○於92年12月19日下午在張尚慈、何鴻昌住宿之旅
    館708房間，從自身攜帶之行李內取出遭扣案之髮乳罐交付
    何鴻昌，並與何鴻昌放在張尚慈之託運行李箱（即扣案之黑
    色行李箱）。
  (6)證人張尚慈見到上開髮乳後，曾問被告甲○○詢問：那是什
    麼東西？被告答稱：那是吳文祥親戚要的髮乳，叫張尚慈帶
    回來交給吳文祥。
  (7)證人張尚慈、何鴻昌於92年12月20日從泰國搭機至香港，再
    直接轉機搭乘國泰CX464班機回台，於20日晚上11時13分許
    抵達中正機場，張尚慈二人下機後，何鴻昌即自行離去，而
    下張尚慈1人獨自入境通關；嗣張尚慈領取行李至行李檢查
    櫃臺之際，關員詢問有無他人託帶物品，張尚慈主動表示行
    李箱內裝有他人託帶之髮乳，經關員打開檢視，確認髮乳罐
    內藏有其餘物品，再以檢驗試劑測試結果確認為第一級毒品
    海洛因，並當場扣得上開HENA RA髮乳十二罐、包裝髮乳紙
    盒二個及塑膠袋（膠膜）二個、自十二罐髮乳中挖出之髮乳
    一袋及黑色行李箱一個。
  (8)證人張尚慈、何鴻昌於92年12月20日從泰國搭機至香港，再
    轉搭乘國泰CX464班機回台，於同日晚上11時13分許抵達中
    正機場，被告甲○○則於92年12月20日18時34分，由曼谷搭
    機直飛台灣，於當日22時58分許抵達中正機場，有長榮航空
    股份有限公司96年3月22日長航法字第20070955號函在卷可
    稽。
二、被告雖供稱其係應蘇寶財之託協助張尚慈、何鴻昌、吳文祥
    云云，但綜觀前開事證，蘇寶財之行為角色，僅係佯與吳文
    祥在旅館內洽談SPA水療機簽約事宜，尚難遽以認定其係此
    部分販入或運輸毒品之主謀或共犯，此外，復乏確據足資認
    定蘇寶財參與此部分販入或運輸毒品犯行，自難認定其係共
    犯。
三、綜上所述，被告甲○○及證人乙○○、吳文祥均參與實施本
    案運輸第一級毒品犯行，委無足疑。被告辯稱：其僅係受蘇
    寶財之託，代為洽訂「友人」住宿之飯店，且係應吳文祥等
    人要求帶他們到清萊玩，並未支付行李箱費用云云，要係對
    於本案前後二次犯行而為避就之詞，不足採信。又被告雖聲
    請傳訊證人張尚慈、何鴻昌、吳文祥及乙○○（證人乙○○
    係於本院前審聲請傳訊），但本案事證已臻明確，且證人乙
    ○○經拘提未獲，現仍在通緝，有本院被告前案紀錄表在卷
    為憑，其餘證人亦於警詢、偵查供述及歷審詰問在卷，自無
    再傳訊之必要。被告此部分犯行堪以認定。
乙、關於前開事實一、(二)部分：
一、被告於本院審理時，已坦承有上開運輸毒品入境之犯行。
二、證人江慧玉、崔忠凱於93年1月3日20時04分許，搭乘華信航
    空公司AE838號班機入境台灣中正機場，因江慧玉為列管注
    檢對象，故於其等入境至中正機場第一航廈入境海關室之際
    ，入出境管理局查驗人員即通知航空警察局前往查察，並帶
    同二人一同領取托運行李，且逐一檢視其內物品，江慧玉即
    當場告知警員內有其老闆甲○○託帶之護髮乳，經警員當場
    開封檢視結果確認髮乳罐內藏有其餘物品，再以檢驗試劑測
    試結果確認為第一級毒品海洛因，當場扣得上開HENARA髮乳
    十八罐、包裝髮乳紙盒三個及塑膠袋（膠膜）一個、自十八
    罐髮乳中挖出之髮乳一袋、黑色行李箱一個，及江慧玉所有
    之行動電話一支（門號000000 0000號）等情，已據證人江
    慧玉供陳在卷，並有關稅局扣押貨物單一紙（扣押貨物：疑
    似海洛因罐）、台北關稅局稽查組Ｘ光檢查儀注檢行李報告
    表一紙（檢查結果：疑似海洛因，毛重5523公克）、刑案現
    場照片八張等附卷（見偵字第39 5號卷一第30頁、第35至38
    頁、第41至42頁）足憑。
三、上開扣案疑似之毒品，經送請法務部調查局鑑定結果，確含
    有第一級毒品海洛因成分，合計淨重4170.06公克（空包裝
    重1330.70公克），純度84.23％，純質淨重3512.44公克，
    有該局調科壹字第080007255號鑑驗通知書一紙附卷可稽（
    見93年度偵字第395號卷一第195頁）。
四、證人江慧玉係應被告甲○○之邀，擔任秘書工作陪同被告甲
    ○○指定之崔忠凱前往緬甸簽訂SPA水療機之契約（應屬幌
    子，詳後述），並負責二人台灣至緬甸之來回機票及全部食
    宿費用等情，已據證人江慧玉、崔忠凱於警詢、檢察官偵訊
    、原審審理供明在卷，且被告於警詢時供稱：是我幫江慧玉
    辦此次去緬甸的護照、機票、簽票；費用也是我出的，她要
    跟崔忠凱出去談生意，談論有關SPA機器之買賣．．．因為
    我委託他們二人幫我去談論有關SPA機器之買賣．．．崔忠
    凱此次出國至緬甸之護照、機票、簽證，費用都是我出的等
    語（見93年度偵字第398號卷第16至19頁）；於檢察官偵查
    中亦供稱：（問：江的來回機票、食宿都是你出的？﹚是；
    崔與江的來回機票、食宿是我出的；該次二人機票費用約二
    萬二千元至二萬五千元等語（見93年度偵字第395號卷(二)第
    60、66頁），足見前開緬甸行程係由被告主導。
五、被告甲○○於92年12月31日至中正機場送機時，即當場交代
    崔忠凱至緬甸後要帶同江慧玉購買行李箱，且於93年1月2日
    由「李先生」帶同江慧玉二人前往緬甸市區家樂福量販店購
    買扣案之行李箱，並由「李先生」付錢等情，亦據證人江慧
    玉於檢察官偵訊時及原審審理中證稱：係甲○○交代崔忠凱
    到緬甸（筆錄誤載為泰國）後帶伊去買行李箱．．．. 我本
    來不想買行李箱，是對方說甲○○交代要帶我去買等語（見
    93年度偵字第395號卷(一)第107頁、卷(二)第55頁、原審卷第20
    3頁），及與證人崔忠凱於檢察官偵查中證稱：上飛機前甲
    ○○交代我到時帶他去買行李箱，他也會交代那邊的人；大
    概是1月2日帶江慧玉買行李箱的，李先生付錢，因為我們兩
    個去身上都沒有帶錢等語（見93年度偵字第395號卷(二)第46
    頁）；於原審審理中證稱：甲○○在出發前就告訴我要帶江
    慧玉去買皮箱，並稱他會告訴對方，請對方帶我去買等語（
    見原審卷第335頁）相符，足見被告甲○○於出發前即擬為
    江慧玉購置行李箱，以供裝置毒品。
六、證人江慧玉於檢察官偵查中供稱：出國前被告甲○○即告知
    將來接機等語（見93年度偵字第395號卷(一)第56頁）；證人
    崔忠凱於原審亦證稱：甲○○於出國前說他會到機場接江慧
    玉，在伊要開車前往機場時在車上說的等語（見原審卷第32
    1頁），且依卷附台灣大哥大雙向通聯資料查詢報表顯示，
    被告甲○○使用之門號0000000000行動電話於93年1月3日江
    慧玉入境通關時段即當日19時38分許起，迄19時56分許止，
    基地台位置為「桃園縣大園鄉中正國際機場第二航廈」（見
    93年度偵字第395號卷(一)第111頁），且證人崔忠凱下機後即
    與被告甲○○聯絡，甲○○明確告知已到達機場附近，嗣證
    人江慧玉為警查獲後，告知警員被告甲○○欲前來接機之事
    ，警員乃要求江慧玉、崔忠凱與被告甲○○聯絡在航站外會
    合，被告卻於電話中一再向江慧玉、崔忠凱謊稱車子故障等
    情，亦據證人江慧玉（原審卷第210頁）、證人崔忠凱（原
    審卷第321頁）、證人即查獲之警員許光明（原審卷第320
    頁）、蔡明芬（原審卷第322頁）於原審審理中證述明確，
    即被告甲○○嗣亦坦承車子故障之事確屬虛構等語（見原審
    卷第320頁），足見被告甲○○事先已與江慧玉約定前往接
    機，事後因故察覺有異而作罷。
七、「李先生」於92年1月2日下午4時許，帶同崔忠凱、江慧玉
    二人與蘇寶財（自稱「蕭仲平」）見面商談SPA水療機簽約
    事宜，雙方達成初步共識，崔忠凱當場打電話回台向被告甲
    ○○報告，蘇寶財並當場向江慧玉稱：被告甲○○託其帶護
    髮乳回台，江慧玉乃於雙方簽約後向崔忠凱告知上情，崔忠
    凱則請其自行向被告甲○○確認，嗣崔忠凱返回飯店房間後
    再度打電話回台向被告甲○○報告簽約完成之事，江慧玉於
    接過電話後親自向被告甲○○告知蘇寶財託帶護髮乳等情，
    被告甲○○則明確告稱：係其在新莊開美容院之朋友所需，
    託請其代為攜回等語，有下列證據可證：
  (一)證人江慧玉於警詢、檢察官偵訊中證稱：我拿到之後就打電
    話回台灣給甲○○（0000000000）向他做確認，他說有這回
    事，並說會親自到機場接我．．．在緬甸就有電詢陳，他說
    是朋友在台要開美髮店要用，並叫我出關後再打給他，他會
    來接我，我是用飯店電話打給陳，他的號碼是0953那支．．
    ．簽約當天下午4點多，蕭突然叫我們把護髮乳帶回去給老
    闆，我問是什麼東西，他說我老闆朋友在台灣有開美容院需
    要用的，之後，在我房間崔打電話給陳，先講簽約的事，講
    完後，我叫崔問陳護髮乳的事，他叫我自己跟陳講，我問陳
    有叫我們幫他帶東西，他說有；護髮乳在台灣買一瓶要三、
    四千，那邊只要八百元等語（見93年度偵字第395號卷(一)第6
    頁、第48頁、第107頁、第203頁）；於原審審理時證稱：蘇
    寶財於簽約後問伊，老闆有無叫伊帶回髮乳，並說老闆在新
    莊開美容院之朋友需要髮乳，請伊帶回，待蘇寶財離去後，
    伊向崔忠凱告知上情，並在飯店跟甲○○通過電話，他說是
    朋友要的，叫我帶回來．．．在崔忠凱跟他通電話時，我已
    經有親口跟他確認過等語（見原審卷第201頁）；於本院上
    訴審審理時證稱：係蕭老闆即蘇寶財說被告託其帶髮乳回台
    ，蘇寶財係對著伊與崔忠凱說的，是自稱蕭老闆的員工將髮
    乳帶至飯店，那員工先去敲崔忠凱的房門，崔凱忠不在，所
    以才拿來給伊，後來崔忠凱有問有否拿來，伊有打開給崔忠
    凱看等語（見本院上重訴字卷第114至116頁）；於本院前審
    審理時證稱：我們回國時，那邊的老闆有要我們帶護髮乳回
    去；被告說是他朋友要用的，我們在外國有通電話，緬甸的
    老闆跟我們講的，他說你們老闆有沒有交代要帶護髮乳的東
    西回去，伊說沒有，回到飯店後就問被告護髮乳的事，被告
    說對；後來開庭才知道緬甸的老闆是蘇寶財；伊是經被告指
    示帶回護髮乳等語（見本院前審96年11月27日審判筆錄）。
  (二)證人崔忠凱於警詢中證稱：江慧玉於簽約後有向他說「蕭先
    生要託我攜帶洗髮精回國，是要交給甲○○在新莊美容院的
    朋友」等語（見93年度偵字第395號卷(一)第9頁背面）；於檢
    察官偵訊中供稱：（問：你有無聽到蕭先生對江慧玉說：帶
    護髮乳給甲○○？）我在打電話給甲○○確認價錢時，他們
    有在談話，但我不知道他們講什麼，後來我去江慧玉房間時
    ，她跟我說蕭先生要他帶洗髮精給甲○○，我問他台灣不是
    有？為何要帶？他說甲○○說，這邊的比較好用，比較便宜
    ，甲○○在新莊開美容院的朋友要用，後來我在她房間打電
    話給甲○○，跟他說已經談好七十台，然後江慧玉跟我說，
    蕭先生要她帶洗髮精回台灣給甲○○，我就把電話交給他，
    要她自已講，我就去洗手間」等語（見93年度偵字第395號
    卷(二)第45頁）；於原審審理中供稱：蘇寶財要求江慧玉帶髮
    乳回來時伊在場，不過伊正與甲○○講電話，伊送蕭先生下
    樓上來後，江慧玉才說蕭先生要她帶洗髮精回去給甲○○的
    朋友．．．伊的確有打電話給甲○○，再把電話交給江慧玉
    ，讓她自己跟甲○○確認帶髮乳這件事；就是在伊第二次打
    電話給甲○○，對方要他準備基本型SPA機時，江慧玉要伊
    跟甲○○說蕭先生要她帶髮乳回去給甲○○友人，伊答稱這
    是妳自己的事，把電話給他，叫她自己講。伊有聽到江慧玉
    說蕭先生說我幫帶髮乳給你，其他的伊就沒有聽到，因為伊
    將電話交給江慧玉後，就去上廁所了等語（見原審卷第336
    、337頁）。
  (三)證人江慧玉、崔忠凱前開供詞，互核相符，自堪採信。
  (四)至證人蘇寶財於本院前審審理時雖否認其係自稱「蕭仲平」
    即蕭老闆，且在緬甸當地並無李性朋友，亦未從事水療機之
    生意，更未交付髮乳予江慧玉等語。然查，有關證人蘇寶財
    即係「蕭先生」乙節，業據證人江慧玉、崔忠凱、謝玲玲於
    原審審理中證述明確，被告甲○○亦確認蘇寶財即係其欲簽
    約之對象蕭先生無訛，足見證人蘇寶財係因攸關自身刑責而
    矢口否認上情，是上開供詞，自不足採。
八、本件檢察官於偵查中將被告甲○○送請法務部調查局以控制
    問題法、混合問題法測謊結果，認定：被告甲○○就其未託
    江慧玉攜帶海洛因之問題，經測試呈情緒波動之反應，研判
    有說謊，有該局測謊報告書及測謊鑑定過程參考資料在卷為
    憑（見93年度偵字第395號卷(二)第100頁至第118頁）。按測
    謊鑑定，係依一般人在說謊時，會產生遲疑、緊張、恐懼、
    不安等心理波動現象，乃以科學方法，由鑑定人利用測謊儀
    器，將受測者之上開情緒波動反應情形加以紀錄，用以分析
    判斷受測者之供述是否違反其內心之真意而屬虛偽不實。故
    測謊鑑定，倘鑑定人具備專業之知識技能，復基於保障緘默
    權而事先獲得受測者之同意，所使用之測謊儀器及其測試之
    問題與方法又具專業可靠性時，該測謊結果，如就有利之供
    述，經鑑定人分析判斷有不實之情緒波動反應，依補強性法
    則，雖不得作為有罪判決之唯一證據，但非無證據能力，仍
    得供裁判之佐證，其證明力如何，事實審法院有自由判斷之
    職權；反之，若其有利之供述，經鑑定並無任何虛偽供述之
    情緒波動反應，又無其他合法之積極證據足以證明該部分之
    犯罪事實時，即可印證其真實性，非不得為有利於受測者之
    認定（最高法院88年度台上字第2936號判決參照）。本院衡
    諸前開測謊鑑定係經被告同意，為被告所不爭執，且法務部
    調查局具備專業之知識技能，使用之測謊儀器及其測試之問
    題與方法復具專業可靠性，被告當時又無身心狀況不佳情事
    ，亦無證據證明有外力干擾受測當日等情，有上開測謊鑑定
    過程參考資料內附測謊同意書等存卷可參，是以前開測謊鑑
    定之結果，自足資為被告不利之佐參。
九、被告雖堅指范建興、崔忠凱、江慧玉知情參與犯罪，並供稱
    ：「我們4個人分工，由范建興負責找崔忠凱、江慧玉，由
    崔忠凱、江慧玉負責帶毒品回國，一個帶貨一個押貨，我負
    責購買來回機票以及在江慧玉回國的時候負責接機，我們事
    前就有講好分工，當初是蘇寶財跟我聯絡，要求我運輸毒品
    ，說給我們15萬元，後來由崔忠凱、江慧玉各分得5萬元，
    我跟范建興一人各分得2萬5千元，蘇寶財說我們把毒品帶回
    國他會跟我們聯絡。」云云，但查：證人范建興、崔忠凱、
    江慧玉均否認知情而參與運輸毒品犯行，且依前開事證相互
    參照以觀，僅能認定范建興、崔忠凱、江慧玉係在不知情之
    狀況下遭被告利用運輸毒品，尚乏確據證明范建興、崔忠凱
    、江慧玉知情並參與犯罪，況被告參與運輸毒品，係屬重罪
    ，風險極高，卻僅獲得報酬2萬5千元，亦與常情有違，是以
    被告前開供詞，即乏補強證據證明與事實相符，自不足作為
    認定事實之基礎。
十、被告雖聲請傳訊證人崔忠凱、江慧玉及范建興，但因本案事
    證均臻明確，且前開證人均於警詢、偵查供明及歷審分別詰
    問在卷，自無再行傳訊之必要。被告此部分犯行亦堪認定。
丙、被告甲○○前曾多次藉口簽訂SPA水療機契約，利用不知情
    之「秘書」前往泰國、緬甸等地，並均轉往清萊與蘇寶財「
    訂約」，且每次均要求「秘書」攜帶同一廠牌之HENARA 牌
    髮乳罐入境，其中證人謝玲玲曾受託出國三次（分別於92
    年3月4日與友人吳秀蘭陪同甲○○出國、同年6月13日與友
    人吳秀蘭陪同甲○○出國、同年7月10日與江慧玉、范建興
    、甲○○出境至泰國，見原審卷第456頁謝玲玲入出境查詢
    結果）、張尚慈受託出國一次（92年12月14日出境至泰國）
    、江慧玉受託出國三次等情（92年7月10與謝玲玲、甲○○
    、范建興一同前往泰國、92年11月19日與甲○○、不知名經
    理前往泰國、92年12月31日即本次出境前往緬甸），固據證
    人謝玲玲（見本院前審卷第413頁以下）、江慧玉、范建興
    、吳秀蘭及張尚慈於原審審理中證述綦詳，且被告亦不諱言
    有委託情事，但均否認有運輸毒品情事，且除本案部分外，
    其他部分因均未遭警方查獲，復乏證據證明其內夾藏有第一
    級海洛因，自不足證明被告甲○○涉有該部分運輸第一級毒
    品犯行，併此敘明。
丁、論罪科刑部分：
一、按被告行為後，94年2月2日修正公布之刑法，已於95年7月1
    日生效施行（以下簡稱修正前、後刑法），其中第2條第1項
    「行為後法律有變更者，適用行為時之法律。但行為後之法
    律有利於行為人者，適用最有利於行為人之法律」之規定，
    係規範行為後法律變更所生新、舊法律比較適用之準據法，
    於刑法修正施行後，自應適用該修正後之第2條第1項之規定
    ，為「從舊、從輕」之比較；又比較新舊法時，應就罪刑有
    關之共犯、未遂犯、想像競合犯、牽連犯、連續犯、結合犯
    ，以及累犯加重、自首減輕暨其他法定加減原因（如身分加
    減）與加減例等一切情形，綜其全部罪刑之結果而為比較後
    ，再適用有利於行為人之法律處斷，而不得一部割裂分別適
    用不同之新、舊法（最高法院24年上字第4634號、29年上字
    第964號判例意旨及最高法院95年度第8次刑事庭會議決議參
    照）。經查：
  (一)被告行為後，毒品危害防制條例於92年6月6日修正，同年7
    月9日公布，並於93年1月9日施行，其中第4條第1項關於運
    輸毒品部分，其修正前、後，相關條次、構成要件、刑度均
    未變更（非屬法律變更），自應適用現行有效之法律。
  (二)被告行為後，懲治走私條例於95年5月30日修正公布，同年7
    月1日施行，其中關於第2條第1項私運管制物品進口、出口
    逾公告數額部分，修正前、後之法定刑度均為處7年以下有
    期徒刑，得併科新臺幣300萬元以下罰金，其構成要件、刑
    度均未變更（非屬法律變更），亦應適用現行有效之法律。
  (三)95年7月1日施行之修正後刑法第33條第5款規定，已將原罰
    金刑最低額度由銀元一元（相當於新臺幣三元），提高為新
    臺幣1千元以上，且以百元計之，比較新舊法結果，以行為
    時法律即修正前刑法第33條第5款規定有利於被告，自應適
    用修正前刑法。
  (四)按刑法第28條原規定：「二人以上共同『實施』犯罪之行為
    者，皆為共同正犯。」新法修正為：「二人以上共同『實行
    』犯罪之行為者，皆為共同正犯。」將舊法之「實施」修正
    為「實行」。原「實施」之概念，包含陰謀、預備、著手及
    實行等階段之行為，修正後僅共同實行犯罪行為始成立共同
    正犯。是新法共同正犯之範圍已有限縮，排除陰謀犯、預備
    犯之共同正犯。新舊法就共同正犯之範圍既因此而有變動，
    自屬犯罪後法律有變更，而非僅屬純文字修正，應有新舊法
    比較適用之問題，惟就本件已著手實行之犯罪形態並無影響
    ，經比較結果，被告行為後之法律並未有利於被告，仍應適
    用行為時之法律即舊法論處。
  (五)按刑法於94年2月2日修正，95年7月1日施行，修正後刑法第
    56條連續犯規定已刪除，原可依裁判上一罪論處之連續犯等
    數個犯罪行為，應予數罪併罰，此刪除雖非犯罪構成要件之
    變更，但顯已影響行為人刑罰之法律效果，自屬法律變更，
    依新法第2條第1項規定，比較新舊法結果，仍應適用較有利
    於被告之行為時法律即舊法論以連續犯（最高法院95年第8
    次刑事庭會議決議參照）。
  (六)刑法關於想像競合犯之規定亦經修正，惟新法第55條但書之
    規定係科刑之限制，為法理之明文化，非屬法律之變更，自
    無刑法第2條第1項規定之適用。
  (七)修正前刑法第37條原規定：「宣告死刑或無期徒刑者，宣告
    褫奪公權終身」、「宣告6月以上有期徒刑，依犯罪之性質
    認為有褫奪公權之必要者，宣告褫奪公權1年以上10年以下
    」、「褫奪公權，於裁判時併宣告之」、「依第1項宣告褫
    奪公權者，自裁判確定時發生效力」、「依第2項宣告褫奪
    公權者，自主刑執行完畢或赦免之日起算」，修正後同法第
    37條雖修正為：「宣告死刑或無期徒刑者，宣告褫奪公權終
    身」、「宣告1年以上有期徒刑，依犯罪之性質認為有褫奪
    公權之必要者，宣告1年以上10年以下褫奪公權」、「褫奪
    公權，於裁判時併宣告之」、「褫奪公權之宣告，自裁判確
    定時發生效力」、「依第2項宣告褫奪公權者，其期間自主
    刑執行完畢或赦免之日起算。但同時宣告緩刑者，其期間自
    裁判確定時起算之」。惟褫奪公權屬從刑之一種，係附屬於
    主刑，不生比較輕重問題，最高法院97年度台上字第1622號
    。本件主刑部分，既適用裁判時毒品危害防制條例第4條第1
    項之規定，即不問褫奪公權從刑輕重如何，應適用裁判時刑
    法。
  (八)被告行為時，刑法第42條第2項前段規定：「易服勞役以一
    元以上三元以下，折算一日。但易服勞役期限不得逾六個月
    」。同條第3項規定：「罰金總額折算逾六個月之日數者，
    以罰金總額與六個月之日數比例折算」。又被告行為時之易
    服勞役折算標準，依修正前罰金罰鍰提高標準條例第2條前
    段規定，係就其原定數額提高為一百倍折算一日，則被告行
    為時之易服勞役折算標準，係以銀元三百元折算一日，即新
    台幣九百元折算一日。惟95年7月1日修正公布施行之刑法第
    42條第3項規定：「易服勞役以新台幣一千元、二千元或三
    千元折算一日。但勞役期限不得逾一年」。同條第5項前段
    規定：「罰金總額折算逾一年之日數者，以罰金總額與一年
    之日數比例折算」，而上開刑度經折算結果已逾6個月之日
    數，比較新舊法結果，以修正前刑法第42條第3項前段之規
    定，較有利於被告，應依修正後刑法第2條第1項但書之規定
    ，適用修正前刑法第42條第3項規定，就罰金部分諭知易服
    勞役之折算標準。
二、按海洛因係毒品危害防制條例第2條第2項第1款規定之第一
    級毒品，且係行政院依懲治走私條例第2條第4項授權公告之
    「管制物品項目及其數額」甲項第4款所列之管制進出口物
    品。查被告甲○○自外國私運管制進口之第一級毒品海洛因
    入台，核其所為，係犯毒品危害防制條例第4條第1項之運輸
    第一級毒品罪及懲治走私條例第2條第1項之私運管制物品進
    口罪。被告甲○○以一行為觸犯運輸第一級毒品及私運管制
    物品進口罪，為想像競合犯，應依法從一重之運輸第一級毒
    品罪處斷。被告持有第一級毒品海洛因之低度行為，為運輸
    之高度行為所吸收，不另論罪。被告甲○○就犯罪事實欄一
    (一)犯行，與成年人乙○○、吳文祥間，互有犯意聯絡及行為
    分擔，應論以共同正犯。被告甲○○利用不知情之張尚慈犯
    罪，為間接正犯。被告甲○○就犯罪事實欄一(二)犯行，與蘇
    寶財及綽號「李先生」之成年男子間，互有犯意聯絡及行為
    分擔，應論以共同正犯。被告甲○○利用不知情之江慧玉犯
    罪，為間接正犯。被告甲○○先後二次運輸第一級毒品海洛
    因犯行，時間緊接，手段相若，犯罪構成要件相同，顯係基
    於概括之犯意反覆為之，為連續犯，應依修正前刑法第56條
    規定論以一罪，並加重其刑（按運輸第一級毒品罪法定刑死
    刑、無期徒刑部分不得加重，僅就其餘部分加重其刑）。前
    開事實欄一(一)部分（93年度偵字第2900號），雖未據起訴，
    惟與起訴且經本院論罪科刑部分，有修正前刑法第56條之連
    續犯關係，屬裁判上一罪，為起訴效力所及，本院自應併予
    審理。
三、原審因予論罪科刑，固非無見。惟查：(一)按刑法修正後，共
    同正犯之範圍，已有變更，原審未及比較說明，尚有未合。
    (二)次按新修正刑法第二條第一項規定，行為後法律有變更者
    ，適用行為時之法律，但行為後之法律有利於行為人者，適
    用最有利於行為人之法律，即所謂從舊從新之原則，然上開
    規定之適用以「行為後法律有變更者」為前提，若新舊法處
    罰之輕重相同，即無比較適用之問題，非此規定所指之法律
    有變更，自無上開規定之適用（最高法院九十五年度第二十
    一次刑事庭會議決議參照）。查被告行為後，毒品危害防制
    條例於92年6月6日修正，同年7月9日公布，並於93年1月9日
    施行，其中第4條第1項關於運輸毒品部分，其修正前、後，
    相關條次、構成要件、刑度均未變更（非屬法律變更），自
    應適用現行有效之法律，乃原判決認被告行為後法律變更，
    經比較新舊法結果，新法對於被告並無有利或不利之別，應
    適用修正後即裁判時之新法，亦有未妥。被告上訴意旨，否
    認部分犯罪，雖無足取，但查原判決既有前揭可議，要屬無
    可維持，應予撤銷改判。爰審酌被告甲○○為一己私利，運
    輸毒品海洛因入境，助長國內毒品氾濫，嚴重危害國人身體
    健康及社會治安，且於上開毒品運輸過程中居於主導地位，
    涉案情節非輕，復佯以擔任「秘書」為由，利用不知情之女
    子夾帶毒品入關，且連續二次運輸毒品海洛因入境，淨重多
    達6950.86公克，數量甚多，犯罪情節嚴重，惟念其犯後坦
    認部分犯行等一切情狀，量處如主文第2項所示之刑，並就
    罰金部分諭知易服勞役之折算標準，暨依法宣告褫奪公權終
    身。扣案如附表一所示之海洛因，係查獲之第一級毒品，均
    應依毒品危害防制條例第18條第1項前段之規定，宣告沒收
    銷燬之。另扣案如附表二所示之毒品空包裝HENARA髮乳罐共
    三十罐、包裝髮乳紙盒五個及塑膠袋（膠膜）三個，係用於
    包裹毒品，防其裸露、潮濕，便於攜帶，黑色行李箱二個係
    用以放置毒品以便於攜帶運輸，均為供運輸毒品所用之物，
    應依毒品危害防制條例第19條第1項規定宣告沒收。又自三
    十罐髮乳中挖出之髮乳，分係被告甲○○及共犯蘇寶財、李
    先生所有，均係用於掩飾毒品，供運輸毒品所用之物，雖因
    包裝上開第一級毒品而與毒品有密切接觸，但既經鑑定機關
    與毒品分別鑑定析其重量，有上開法務部調查局鑑定通知書
    可憑，與毒品並無不可析離之關係，應併依同條例第19條第
    1項之規定宣告沒收。又前開物品均已扣案，自無另行諭知
    如不能沒收，追繳其價款之問題。另被告甲○○提供與其餘
    共犯、不知情運毒者之交通食宿費用，均已支付與他人，性
    質上亦非屬被告犯罪所得之財物，自不在沒收之列。被告等
    往返台灣及泰國、緬甸等地之機票及費用，或已使用完畢，
    或已交付各航空公司，不屬被告所有，另機票存根並未扣案
    ，且無法證明仍屬存在而非滅失，自均無庸宣告沒收。至扣
    案之手機二具（分屬江慧玉、乙○○所有），與本案運輸毒
    品犯行尚無直接關聯，亦毋庸諭知沒收。
據上論斷，應依刑事訴訟法第369條第1項前段、第364條、第299
條第1項前段，毒品危害防制條例第4條第1項、第18條第1項前段
、第19條第1項，懲治走私條例第2條第1項、第11條，刑法第11
條、第2條第1項、第37條第1項、第55條，修正前刑法第28條、
第56條、第42條第3項，修正前罰金罰鍰提高標準條例第2條，判
決如主文。
本案經檢察官陳明光到庭執行職務。
中    華    民    國    97    年    6     月    25     日
                  刑事第十七庭  審判長法  官  趙功恆
                                      法  官  陳憲裕
                                      法  官  高明哲
以上正本證明與原本無異。
如不服本判決，應於收受送達後十日內向本院提出上訴書狀，其
未敘述上訴之理由者並得於提起上訴後十日內向本院補提理由書
（均須按他造當事人之人數附繕本）。
                                      書記官  梁淑時
中    華    民    國    97    年    6     月    25    日
附錄本案論罪科刑法條全文：
毒品危害防制條例第4條
製造、運輸、販賣第一級毒品者，處死刑或無期徒刑；處無期徒
刑者，得併科新臺幣 1 千萬元以下罰金。
製造、運輸、販賣第二級毒品者，處無期徒刑或 7年以上有期徒
刑，得併科新臺幣7百萬元以下罰金。
製造、運輸、販賣第三級毒品者，處 5年以上有期徒刑，得併科
新臺幣5百萬元以下罰金。
製造、運輸、販賣第四級毒品者，處 3年以上10年以下有期徒刑
，得併科新臺幣3百萬元以下罰金。
製造、運輸、販賣專供製造或施用毒品之器具者，處1年以上7年
以下有期徒刑，得併科新臺幣1百萬元以下罰金。
前五項之未遂犯罰之。
懲治走私條例第2條
私運管制物品進口、出口逾公告數額者，處 7年以下有期徒刑，
得併科新臺幣3百萬元以下罰金。
前項之未遂犯罰之。
第1項所稱管制物品及其數額，由行政院公告之。
附表一：
  (一)92年12月20日扣案第一級毒品海洛因，驗餘淨重貳柒捌零點
    捌公克，純度百分之捌壹點貳壹，純質淨重貳貳伍捌點貳捌
    公克。
  (二)93年1月3日扣案第一級毒品海洛因，驗餘淨重肆壹柒零點零
    陸公克，純度百分之捌肆點貳參，純質淨重參伍壹貳點肆肆
    公克。
附表二：
  (一)92年12月20日扣案放置附表一編號(一)第一級毒品之外包裝HE
    NARA髮乳罐12罐（玖貳參點伍公克）、包裝髮乳紙盒2個及
    塑膠袋（膠膜）2個、自12罐髮乳中挖出之髮乳1袋，黑色行
    李箱1個。
  (二)93年1月3日扣案放置附表一編號(二)第一級毒品之外包裝HENA
    RA髮乳罐18罐（壹參參零點柒公克）、包裝髮乳紙盒3個及
    塑膠袋（膠膜）1個、自18罐髮乳中挖出之髮乳1袋，黑色行
    李箱1個。


司法院資訊處製作；財團法人民間司法改革基金會備份。
